【裁判字號】    97,交抗,1070
【裁判日期】    970902
【裁判案由】    違反道路交通管理處罰條例
【裁判全文】
臺灣高等法院交通事件裁定            97年度交抗字第1070號
抗  告  人
即受處分人  甲○○
上列抗告人因違反道路交通管理處罰條例案件，不服臺灣臺北地
方法院，中華民國97年7 月31日所為裁定（97年度交聲更字第17
號），提起抗告，本院裁定如下：
    主  文
原裁定撤銷，發回臺灣臺北地方法院。
    理  由
一、原裁定意旨略以：本件抗告人即受處分人甲○○所有車號80
    10-RJ自用一般小客車，於民國96年9月23日17時51分許，在
    臺北縣板橋市縣○○道與民生路口（往板橋）限速60公里處
    ，經自動測速照相儀器測得時速73公里，超過限速13公里而
    未滿20公里，經臺北縣政府警察局警員逕行舉發超速違規，
    抗告人申訴後，原處分機關臺北市交通事件裁決所審查結果
    ，仍認受處分人有上開違規行為，依道路交通管理處罰條例
    第40條規定，裁處罰鍰新台幣（下同）1,800 元等情，有舉
    發照片2紙、臺北縣政府警察局97年6月19日北縣警交字第09
    70077214號函、97年7月7日北縣警交字第0970088680號函附
    荷蘭量測局檢驗合格證明、臺灣臺北地方法院公證認證書、
    維修保養紀錄等件在卷可考，因認抗告人違規事實，堪以認
    定。原處分機關依法裁處抗告人1,800 元，核無違誤。抗告
    人聲明異議，要無理由，應予駁回等語。
二、抗告意旨略以：抗告人駕車行駛於臺北縣板橋市○○路轉縣
    民大道，因有指揮人員監督，沒有超速空間。且消費者文教
    基金會去年底聲明感應式線圈測速儀測量欠佳，宣告民眾可
    要求退罰款；架設攝影機角度影響判速之結果；而臺北縣政
    府交通隊曾電詢本人，並接納本人看法。爰對原裁定不服，
    依法提起抗告云云。
三、按汽車駕駛人，行車速度，超過規定之最高時速，處1,200
    元以上2,400元以下罰鍰，並記違規點數1點，道路交通管理
    處罰條例第40條、第63條第1項第1款，分別定有明文。又汽
    車駕駛人行車速度，超過規定之最高時速未滿20公里，(1)於
    期限內繳納或到案聽候裁決者，裁處1,600 元；(2)逾越應到
    案期限30日內，繳納罰鍰或到案聽候裁決者，裁處1,800 元
    ；(3)逾越應到案期限30日以上60日以內，繳納罰鍰或到案聽
    候裁決者，裁處2,000 元；(4)逾越應到案期限60日以上，繳
    納罰鍰或逕行裁決處罰者，裁處2,200元，並均記違規點數1
    點，違反道路交通管理事件統一裁罰基準表定有明文。
四、抗告人於上開時、地違規超速，未滿20公里之事實，有舉發
    照片2 幀在卷為憑，且本案測速照相儀器為感應式線圈測速
    照相儀器，業經荷蘭量測局檢驗合格，並經原審法院公證，
    且於96年9 月13日維修檢查功能正常等情，有臺北縣政府警
    察局97年6月19日北縣警交字第0970077214號函、97年7月7
    日北縣警交字第0970088680號函附荷蘭量測局檢驗合格證明
    、原審法院公證認證書、維修保養紀錄等件在卷可考。抗告
    人上開違規超速之事實，固堪認定。惟依違反道路交通管理
    事件統一裁罰基準表規定，汽車駕駛人，行車速度，超過規
    定之最高時速未滿20公里者，依其向原處分機關陳述意見，
    到案聽候裁決之時間距離舉發違反道路交通事件通知單（下
    稱發通知單）所載應到案日期而決定應受裁處之數額。本件
    原舉發通知單記載應到案日期為96年11月11日，有違規查詢
    報表、舉發通知單在卷為憑。抗告人於應到案日期後之96年
    12月26日始書立交通違規案件陳述書，亦有該陳述書存卷可
    參，則本件舉發通知單究係何時送達於抗告人？關係抗告人
    是否能於舉發通知單所載應到案日期前向原處分機關陳述意
    見，到案聽候裁決？抑或抗告人已收受舉發通知單後，逾越
    應到案期限30日以上60日以內始向原處分機關陳述意見，到
    案聽候裁決？以上疑點為原處分機關針對抗告人上開違規超
    速行為決定應裁處罰鍰金額多寡之前提，自有先予究明之必
    要。且原處分機關漏未依道路交通管理處罰條例第63條第1
    項第1款規定，記違規點數1點，併有斟酌之餘地。
五、抗告人以其無違規超速之事實指摘原裁定不當，雖無理由。
    然原裁定對於上開疑義，未見論敘，遽予維持原處分，尚嫌
    速斷。因本件事實尚有不明，自有發回原審法院更行調查之
    必要。爰依法將原裁定撤銷，並發回原審法院另為適法之裁
    定。
六、據上論斷，應依道路交通案件處理辦法第26條，刑事訴訟法
    第413條前段，裁定如主文。
中    華    民    國    97    年    9     月    2     日
                  刑事第二庭審判長法  官  洪光燦
                                  法  官  宋明蒼
                                  法  官  李麗玲
以上正本證明與原本無異。
不得再抗告。
                                  書記官  廖婷璇
中    華    民    國    97    年    9    月     3     日


司法院資訊處製作；財團法人民間司法改革基金會備份。
